【裁判字號】    97,聲,4196
【裁判日期】    980109
【裁判案由】    聲請定其應執行刑
【裁判全文】
臺灣高等法院刑事裁定                  97年度聲字第4196號
聲  請  人  臺灣高等法院檢察署檢察官
受  刑  人  甲○○
上列聲請人因受刑人背信（犯罪事實甲、丙、戊）案件，聲請補
充易科罰金裁定，並定其應執行刑，本院裁定如下：
    主  文
甲○○因犯如附表所示各罪減得之刑，如易科罰金，均以銀元
佰元即新台幣玖佰元折算壹日。應執行有期徒刑壹年肆月，如易
科罰金，以銀元佰元即新台幣玖佰元折算壹日。
    理  由
一、聲請意旨略以：受刑人甲○○因背信計3 罪，經各判處有期
    徒刑6月確定（詳見本院96年度矚重訴字第20號判決主文第2
    、4、8項），查合於數罪併罰之要件，且依司法院大法官會
    議釋字第 366號解釋意旨，其原分別宣告之刑依法得易科罰
    金者，不因所定執行刑之刑度逾 6個月致其宣告刑不得易科
    罰金。爰請裁定其 3罪之應執行刑，並諭知易科罰金折算標
    準。
二、按刑法第41條之易科罰金，如判決主文內漏未記載，而因被
    告身體、教育、職業或家庭等關係，執行顯有困難時，被告
    及檢察官均有聲請權，司法院院字第1356號解釋意旨可資參
    照。次按，犯最重本刑為5 年以下有期徒刑以下之刑之罪，
    依中華民國96年罪犯減刑條例規定減為6 月以下有期徒刑、
    拘役者，應於為減刑裁判時，併諭知易科罰金折算之標準，
    中華民國96年罪犯減刑條例第9 條亦定有明文。再按行為後
    法律有變更者，適用行為時之法律。但行為後之法律有利於
    行為人者，適用最有利於行為人之法律，此觀94年2月2日修
    正公布，95年7月1日施行之刑法第2條第1項規定甚明（按易
    刑處分，毋庸綜合比較），本件受刑人甲○○犯如附表所示
    各罪之時（即分別為84年、86年、88年間），其刑法第41條
    規定：「犯最重本刑為3 年以下有期徒刑以下之刑之罪，而
    受6 月以下有期徒刑或拘役之宣告，因身體、教育、職業或
    家庭之關係，執行顯有困難者，得以1元以上3元以下折算 1
    日，易科罰金。」，上開易科罰金折算標準，並依被告行為
    時之罰金罰鍰提高標準條例第2 條（現已刪除，下稱修正前
    罰金罰鍰提高標準條例第2 條）規定，就其原定數額提高為
    100倍折算1日，則被告行為時之易科罰金折算標準，應以銀
    元100元以上300元以下折算1 日，經折算為新臺幣後，應以
    新臺幣300元以上900元以下折算1日。同條文嗣於90年1月10
    日經公布修正，並於同年1月12日生效（下稱90年1月10日修
    正公布刑法），該條第1項前段規定：「犯最重本刑為5年以
    下有期徒刑以下之刑之罪，而受6 個月以下有期徒刑或拘役
    之宣告，因身體、教育、職業、家庭之關係或其他正當事由
    ，執行顯有困難者，得以1元以上3元以下折算1 日，易科罰
    金。」、第2 項則規定：「併合處罰之數罪，均有前項情形
    ，其應執行之刑逾6 月者，亦同。」，亦即將得易科罰金之
    法定刑上限為有利被告之修正而提高為法定刑5 年以下有期
    徒刑之罪，得易科罰金，其折算數額仍應適用修正前罰金罰
    鍰提高標準條例第2 條之規定，並經換算為新臺幣後，應以
    新臺幣300元以上900元以下折算1 日。且併合處罰之數罪，
    均有前項情形，其應執行之刑逾6 月者，亦得依前項規定易
    科罰金。惟被告行為後，於本院於97年7 月30日以96年度矚
    上重訴字第20號刑事判決時，同條文復於94年2月2日修正公
    布，95年7月1日施行，修正後刑法第41條第1 項前段規定：
    「犯最重本刑為5年以下有期徒刑以下之刑之罪，而受6個月
    以下有期徒刑或拘役之宣告者，得以新臺幣1千元、2千元或
    3千元折算1日，易科罰金。」、第2 項則規定：「前項規定
    於數罪併罰，其應執行之刑未逾6 月者，亦適用之」，茲比
    較上開受刑人行為時法、中間時法即90年1 月10日修正公布
    刑法、及原確定裁判時（關於背信部分）之關於(1)刑法第41
    條易科罰金折算標準；(2)數罪併罰所定應執行刑逾6 月者，
    得否易科罰金，均以適用90年1 月10日修正公布之法律，最
    有利於受刑人。
三、經查：受刑人甲○○因背信3 罪（犯罪事實甲、丙、戊）（
    詳如附表所示）及修正前刑法第56條、貪污治罪條例第4 條
    第1項第2款之連續藉勢藉端勒索財物1 罪（犯罪事實己、庚
    ），經本院96年度矚上訴字第20號刑事判決就背信3 罪部分
    各判處有期徒刑1年，均減為有期徒刑6月；貪污罪部分判處
    有期徒刑14年，禠奪公權8 年，並定其應執行刑為15年，禠
    奪公權8年在案。其中背信3罪受刑人於具狀提起第三審上訴
    後撤回此部分上訴，已告確定。至另所犯連續藉勢藉端勒索
    財物罪則因受刑人上訴，現由最高法院審理中，有本院96年
    度矚上訴字第20號刑事判決及台灣高等法院檢察署函、辦案
    進行單、最高法院函件附卷可稽。是受刑人上開所犯背信 3
    罪、及連續藉勢藉端勒索財物 1罪，因本院前開判決諭知之
    宣告刑併合處罰定應執行刑之結果，雖屬不得易科罰金，然
    受刑人所犯連續藉勢藉端勒索財物 1罪部分現既由第三審法
    院審理中，尚未確定，則本院前開判決關於定應執行刑部分
    ，自亦處於尚未確定狀態，故經判決確定可單獨先執行者僅
    為背信3罪所各處有期徒刑1年，均減為有期徒刑 6月部分而
    已，且此部分應適用中華民國96年罪犯減刑條例第 9條、90
    年1月10日修正公布之刑法第41條第1項前段及第 2項規定，
    而有諭知易科罰金折算標準之必要。從而，聲請人據此聲請
    補充易科罰金裁定，並定其應執行刑，為有理由，應予准許
    。
四、據上論結，應依刑事訴訟法第220條、第477條第1 項，刑法
    第2條第1項、第53條、第51條第5款（修正前），90年1月10
    日修正公布之刑法第41條第1項前段、第2項，中華民國96年
    罪犯減刑條例第9條，罰金罰鍰提高標準條例第2條（修正前
    ），現行法規所定貨幣單位折算新臺幣條例第2 條，裁定如
    主文。
中    華    民    國    98    年    1     月    9     日
                  刑事第五庭審判長法  官  張傳栗
                                  法  官  吳啟民
                                  法  官  陳春秋
以上正本證明與原本無異。
不得抗告。
                                  書記官  李家敏
中    華    民    國    98    年    1     月    10    日


司法院資訊處製作；財團法人民間司法改革基金會備份。
